【裁判字號】    97,裁,1659
【裁判日期】    970227
【裁判案由】    食品衛生管理法
【裁判全文】
最  高  行  政  法  院  裁  定
                                     97年度裁字第01659號
上  訴  人  台灣大昌華嘉股份有限公司
代  表  人  甲○○
訴訟代理人  蔣大中  律師
            黃翰威  律師
被 上訴 人  臺北市政府衛生局
代  表  人  邱文祥
上列當事人間食品衛生管理法事件，上訴人對於中華民國96年9
月26日臺北高等行政法院96年度簡字第606號判決，提起上訴，
本院裁定如下：
    主  文
上訴駁回。
上訴審訴訟費用由上訴人負擔。
    理  由
一、按對於適用簡易程序之裁判提起上訴或抗告，須經本院許可
    ，且該許可以訴訟事件所涉及之法律見解具有原則性者為限
    ，行政訴訟法第235條定有明文。所謂訴訟事件涉及之法律
    見解具有原則性，係指該事件所涉及之法律問題意義重大，
    而有加以闡釋之必要情形而言，如對於行政命令是否牴觸法
    律所為之判斷，或就同類事件所表示之法律見解與其他高等
    行政法院或本院所表示之見解互相牴觸，有由本院統一法律
    上見解或確認其見解之必要情形屬之。本件上訴人對於高等
    行政法院判決上訴，係以：食品衛生管理法無處罰行為人以
    外之規定，本件應裁罰對象應為委刊系爭食品廣告之行為人
    ，即新加坡商Lifepharm公司或浩騰媒體股份有限公司為限
    ，原判決認定裁罰上訴人無誤，違反行政罰法之基本原理與
    司法院釋字第275號解釋。本件違法廣告是否為上訴人所委
    託刊登，上訴人已具體提出多項證據證明，並澄清上訴人員
    工黃儀錯誤之陳述，原審以上訴人為Lifepharm公司之進
    口商及經銷商，率認上訴人與Lifepharm公司關係密切，忽
    略上訴人為獨立法人格，與Lifepharm公司並無控制或持股
    關係，縱使上訴人事前知悉且於廣告中提供免費諮詢電話，
    但上訴人對系爭食品廣告並無決定刊登權限，原審逕認上訴
    人需就系爭食品廣告負責，推論顯然有誤。本件涉及「可否
    裁罰行為人以外之人」之原則性法律見解，上訴應合法等語
    ，為其理由。經查本件上訴人於民國94年6月24日在自由時
    報臺北市版D8版，94年7月8日在自由時報宜蘭縣版D5版，94
    年7月14日在蘋果日報C11版，94年7月22日在自由時報D5版
    刊登「extrim易姿纖」食品（下稱系爭產品）廣告（下稱系
    爭廣告），其內容分別載有「．．．extrim易姿纖．．．
    100％完全天然成分，是一項突破嶄新的活躍配方，能夠幫
    助維持消化道機能，促進新陳代謝，使排便順暢，並調解生
    理機能及調整體質，以維持健康飲食進而維持身體健康，達
    養顏美容，青春永駐．．．8碗白飯＝2250澱粉質卡路里．
    ．．要消耗2250卡路里，您必需做以下任何運動．．．革新
    三重配方．．．1.促進新陳代謝．．．2.調節生理機能．．
    ．3.使排泄順暢．．．諮詢熱線：0000－000000」等詞句，
    並佐以系爭產品圖片，其旁再佐以顯現窈窕曲線之美女圖，
    整體表現影射瘦身，涉有誇張或易生誤解之情事。案經被上
    訴人審認上訴人違反食品衛生管理法第19條第1項規定，乃
    依同法第32條第1項規定，以95年6月8日北市衛藥食字第095
    34000500號行政處分書（下稱系爭處分），處上訴人新臺幣
    （下同）12萬元罰鍰（違規廣告每則處3萬元罰鍰，4則共計
    處12萬元罰鍰），並命系爭廣告立即停止刊登。查原判決已
    敘明：本件新加坡商Lifepharm公司針對系爭廣告業已提出
    書函載明：「．．．說明．．．二本公司於今年9月間經由
    在台廣告代理商浩騰媒體股份有限公司告知，『EXTRIM易姿
    織』產品於自由時報及東森綜合台32頻道之廣告內容違反食
    品衛生管理法，．．．。本公司至為訝異。蓋本公司向來十
    分尊重臺灣之法律，相關廣告文案，本公司向皆循例洽臺灣
    經銷商確認合法性後，始交由廣告代理商接洽刊登業務，．
    ．．」表明所刊登廣告均先經「台灣經銷商確認後」始刊登
    。審諸上訴人承認自己為新加坡商Lifepharm公司產品「EXT
    RIM易姿織」之進口商及經銷商，與新加坡商Lifepharm公司
    經濟利害關係密切，若無其回覆函所述之事實，自無在被上
    訴人調查系爭廣告違法刊登之第一時間，承認自己委託浩騰
    公司刊登暨上訴人「知情並確認」廣告內容合法性之行為。
    再者，上訴人公司94年9月14日15時，指派至被上訴人處所
    接受調查之員工黃儀亦供陳：「．．．本公司對廣告內容
    曾向新加坡Lifepharm公司轉告本國法令看法，但Lifepharm
    公司是否依貴局意見或停播，本公司無法得知．．．」與之
    對照上開新加坡商Lifepharm公司之回覆函，有關「上訴人
    對系爭廣告內容知悉並確認合法性」之事實互核一致，足知
    新加坡商Lifepharm公司之上開回覆函具客觀可採之證據力
    。是本件上訴人對系爭廣告之刊登不但事前知悉，且亦有所
    確認，自難諉為不知。至上訴人指稱員工黃儀對業務不熟
    ，其94年9月14日15時之調查筆錄所陳不實等語，惟仍未具
    其提出足以否定其依法委派之黃儀供詞之證據或正當理由
    ，自不能僅以「業務不熟」為由，全盤否定黃女在調查第一
    時間之供詞，況黃女所供與查證事實並無不符，且查上訴人
    當日所出具之授權書明載「茲授權公司員工黃儀辦理『易
    姿纖錠狀食品』涉違反食品衛生相關法案乙案之相關程序」
    ，黃儀豈有就此足使上訴人遭受處罰之事不明究竟即任意
    為陳述之理？是黃女有關不利上訴人之陳述，自無客觀不可
    採之理由。末查，系爭廣告更刊載「諮詢熱線：0000-00000
    0」，而此電話號碼確係上訴人使用之電話，亦經上訴人確
    認，益見上訴人對於系爭廣告之刊登不但知情，並提供上訴
    人所申請使用之免付費諮詢電話0000-000000供新加坡商Lif
    epharm公司之事實，洵堪認定。是上訴人亦有透過系爭廣告
    之刊登，使消費者得循線透過該免付費諮詢電話聯絡，以購
    得系爭產品，難認上訴人無為系爭產品廣告以招徠消費者購
    買之意思，是其亦有參與系爭廣告刊登之意思及行為灼然等
    情甚詳，經核上訴人上訴意旨僅係依其一己主觀之見，就原
    審法院證據取捨、認定事實之職權行使，而指摘原判決不當
    ，並無其他涉及法律見解具有原則性，而需由本院加以闡釋
    之必要，上訴人提起上訴，不合前揭規定，不應許可，其上
    訴為不合法，應予駁回。
二、據上論結，本件上訴為不合法，依行政訴訟法第249條第1項
    前段、第104條、民事訴訟法第95條、第78條，裁定如主文
    。
中    華    民    國    97    年    2     月    27    日
                    最高行政法院第一庭
                        審判長法官  鄭  淑  貞
                              法官  吳  東  都
                              法官  吳  明  鴻
                              法官  鄭  小  康
                              法官  帥  嘉  寶
以  上  正  本  證  明  與  原  本  無  異
中    華    民    國    97    年    2     月    29    日
                              書記官  郭  育  玎


司法院資訊處製作；財團法人民間司法改革基金會備份。
